【裁判字號】    90,訴,885
【裁判日期】    900706
【裁判案由】    損害賠償
【裁判全文】
臺灣板橋地方法院民事判決  九十年度訴字第八八五號
    原      告    丁○○
    原      告    甲○○
    兼訴訟代理人  乙○○
    被      告    丙○○
右當事人間損害賠償事件，本院判決如左：
    主    文
被告應給付原告丁○○新台幣壹佰壹拾貳萬元、原告乙○○新台幣伍拾陸萬元、原告
甲○○新台幣肆拾捌萬元及均自八十九年八月十二日起至清償日止按年息百分之五計
算之利息。
訴訟費用由被告負擔。
本判決於原告丁○○、乙○○、甲○○依序以新台幣參拾柒萬參仟元、壹拾捌萬陸仟
元、壹拾陸萬元供擔保後，得為假執行。
    事    實
甲、原告方面：
一、聲明：如主文所示。
二、陳述：被告自民國八十七年三月十五日起，在台北縣永和巿博愛路四十七巷一號
    五樓，招募連同會首共三十二會，每會新台幣（下同）二萬元，採內標制，詎被
    告心存貪念，冒用會員之名假標自肥詐取會款，直至第二十八次開標後，原告始
    知受騙，原告丁○○有二會，均為活會，所繳會款及標金一百一十二萬元，原告
    甲○○有一會活會，所繳會款及標金五十六萬元，扣除死會會款八萬元，被告應
    賠償四十八萬元，原告乙○○所繳會款及標金五十六萬元，請求被告賠償上開數
    額，及均自起訴狀繕本送達被告翌日起按年息百分之五計算之利息。
乙、被告方面：
一、聲明：原告之訴駁回。
二、陳述：對於原告主張之會款金額無意見，但現無力清償。
    理      由
一、原告主張之事實，業據其提出互助會單為證，且為被告所不爭執，本院八十九年
    度訴字第一一七四號刑事判決亦認定被告所為係犯行使偽造私文書罪，判處被告
    有期徒刑八月，業經本院核閱該刑事卷宗查明，堪信原告之主張為真實。
二、按故意或過失不法侵害他人之權利者，負損害賠償責任，民法第一百八十四第一
    項前段定有明文。被告向原告佯稱有人以某標金得標，致使活會會員陷於錯誤，
    分別於開標後繳納會款，不法侵害原告之財產權，原告請求被告負賠償責任，即
    非無據。
三、按損害賠償，除法律另有規定或契約另有規定或契約另有訂定外，應以填補債權
    人所受損害及所利益為限，民法第二百十六條第一項定有明文。次按台灣省民間
    合會習慣，會員得標時所付出之標金（即標息）為未得標會員應得之利益，會首
    倒會，應認為有損害未得標會員所應得之利益，是會首對於未得標會員，除應賠
    償所繳會款外，並應負給付標金（即標息）之義務。查原告丁○○有二會，均為
    活會，已繳會款及標金共一百一十二萬元，原告甲○○有一會活會，已繳會款及
    標金共五十六萬元，扣除死會會款八萬元，被告應賠償四十八萬元，原告乙○○
    已繳會款及標金共五十六萬元，原告請求被告賠償上開數額，及自起訴狀繕本送
    達被告翌日即八十九年八月十二日起，按週年利率百分之五利算之利息，於法有
    據，應予准許。
四、原告陳明願供擔保以代釋明聲請宣告假執行，核無不合，爰酌定相當擔保金額，
    准予宣告假執行。
五、據上論結：本件原告之訴為有理由，依民事訴訟法第七十八條、第三百九十條第
    二項，判決如主文。
中      華      民      國    九十      年      七      月      六      日
                                臺灣板橋地方法院民事第三庭
~B法  官  陳映如
右正本證明與原本無異。
如不服本判決，應於判決送達後廿日內，向本院提出上訴狀。
中      華      民      國    九十      年      七      月      六      日
~B書記官  詹國立


司法院資訊處製作；財團法人民間司法改革基金會備份。
